【裁判字號】    98,消債抗,192
【裁判日期】    980422
【裁判案由】    聲請更生程序
【裁判全文】
臺灣高雄地方法院民事裁定           98年度消債抗字第192號
抗  告  人  乙○○
代  理  人  甲○○
上列抗告人因消費者債務清理條例事件聲請更生，對本院於民國
98年3 月2 日所為之97年度審消債更字第2796號第一審裁定提起
抗告，本院管轄之第二審裁定如下：
    主  文
抗告駁回。
抗告程序費用新臺幣壹仟元由抗告人負擔。
    理  由
一、抗告意旨略以：原審以抗告人擔任博鑫興業有限公司（以下
    簡稱博鑫公司）負責人期間，自民國94年7 月起至95年6 月
    ，共計12個月之營收平均值超出新臺幣（下同）20萬元，而
    認定抗告人違反消費者債務清理條例第2 條之規定，駁回抗
    告人之聲請。然抗告人擔任博鑫公司負責人，係自94年8 月
    29 日 起，故應採認抗告人實際擔任博鑫公司負責人之日，
    即94 年8月29日起，至95年12月20日結束營業為止，共計16
    個月之平均營收值，方符實際情形；如以此予以計算之結果
    ，由94年8 月29日起至95年12月20日止，博鑫公司每月之平
    均營收即未逾20萬元。原審未予詳查，遽為駁回抗告人更生
    之聲請，即有未當，為此，爰依法提起抗告等語。並聲明請
    求：(一)原裁定廢棄；(二)請准抗告人進入更生程序。
二、按消費者債務清理條例所稱消費者，指五年內未從事營業活
    動或從事小規模營業活動之自然人。前項小規模營業指營業
    額平均每月新臺幣二十萬元以下者，消費者債務清理條例（
    下稱本條例）第2 條第1 、2 項定有明文。次按聲請更生或
    清算不合程式或不備其他要件者，法院應以裁定駁回之，但
    其情形可以補正者，法院應定期間先命補正，本條例第8 條
    亦有明文。
三、經查：
（一）抗告人主張其係於94年8 月29日起始擔任博鑫公司負責人
      之事實，業據其提出公司資料查詢1 份在卷可憑，堪信為
      真。又經本院向財政部臺灣省南區國稅局函查博鑫公司於
      94年8 月至94年12月之銷售額及稅額申報書資料核閱之結
      果，博鑫公司於94年7 、8 月之銷售額總計為250,386 元
      ，另94年9 、10月之銷售總額為472,500 元，另94年11、
      12月之銷售總額則為542,054 元，此有財政部臺灣省南區
      國稅局臺南市分局以98年4 月15日以南區國稅南市三字第
      09800243 01 號函及隨函附送之營業人銷售額與稅額申報
      書3 份在卷。又依抗告人於原審所陳報博鑫公司營利事業
      所得稅申報書及營業人營業稅額申報書所示，博鑫公司95
      年1 、2 月之銷售額總額為486,745 元，另同年3 、4 月
      之銷售總額則為495,025 元，至同年5 、6 月之銷售總額
      則為259,90 0元（見原卷卷第85-87 頁），是如自抗告人
      擔任博鑫負責人之日即94年8 月29日起，至95年6 月底為
      止，合計10個月又過3 日，博鑫公司總營收之款項合計為
      2,268,339 元（其中94年8 月29日至同年月31日之總營收
      ，即以94年7 、8 月之總營收250,386 ×3/62＝12115.45
      ，小數點以下四捨五入得出12,115元），博鑫公司每月之
      營收，平均仍顯逾20萬元。
（二）抗告人雖主張上開營收之平均值，應計算至95年12月20日
      為此，方符實際云云。然抗告人於原審調查期間，已具狀
      自陳博鑫公司於95年7 月即停止營業等語（見原審卷第98
      頁），而考消費者債務清理條例第2 條之立法理由，係基
      於費用相當性原理及程序經濟原則之考量下，限定得依法
      聲請更生或清算之範圍，僅止於5 年內未從事營業活動或
      僅從事小規模營業活動之自然人，並參考統一發票使用辦
      法第4 條第1 款之規定，及財政部75年7 月12日台財稅字
      第7526254 號函所訂定營業人於營業期間使用統一發票銷
      售額標準為平均值，定其20萬元之上限，堪認計算消費者
      債務清理條例第2 條第2 項所稱小規模營業，應以實際從
      事營業之期間為計算基準。苟不為如此解釋，則相當規模
      之營業人，可在不為實際經營行為後，放任期日之經過，
      藉以稀釋營業額而達到上揭條文第2 條第2 項規定之數額
      ，實不符前開消費者債務清理條例第2 條之立法目的；佐
      以消費者債務清理條例施行細則第4 條亦已明定：本條例
      第2 條第1 項所稱之5 年期間，自聲請更生或清算前1 日
      回溯5 年計算之；第2 項所定之營業額，以5 年內之營業
      總額除以「實際營業月數」計算之。是抗告人此部分之主
      張，自無足採。
四、綜上所述，本件抗告人聲請更生，因其並非得適用消費者債
    務清理條例可聲請更生之消費者，其聲請更生不合程式，且
    上開欠缺又屬無從補正，依上說明，自應駁回其更生聲請。
    從而，原審駁回抗告人之聲請，洵屬有據。本件抗告為無理
    由，應予駁回。
五、據上論結，本件抗告為無理由，依消費者債務清理條例第11
    條第2 項、第15條，民事訴訟法第495 條之1 第1 項、第44
    9 條第1 項、第78條，裁定如主文。
中    華    民    國    98    年    4     月    22    日
              民事第六庭審判長法      官  楊國祥
                              法      官  林書慧
                              法      官  李怡諄
上為正本係照原本作成。
本裁定不得再抗告。
中    華    民    國    98    年    4     月    22    日
                              書  記  官  陳建琪


司法院資訊處製作；財團法人民間司法改革基金會備份。
